【裁判字號】    92,重上更(三),153
【裁判日期】    920829
【裁判案由】    違反藥事法
【裁判全文】
臺灣高等法院刑事判決                      九十二年度重上更(三)字第一五三號
    上  訴  人  臺灣板橋地方法院檢察署檢察官
    被      告  乙  ○
                        （
    指定辯護人  本院公設辯護人  李廣澤
右上訴人，因被告違反藥事法案件，不服台灣板橋地方法院，八十五年度訴字第一０
七五號，中華民國八十五年十一月十三日第一審判決（起訴案號：台灣板橋地方法院
檢察署八十五年偵字第九五七號、第三一七三號、第四三八五號），提起上訴，經判
決後，由最高法院第三次發回更審，本院判決如左：
    主  文
原判決關於轉讓禁藥暨定執行刑部分撤銷。
乙○連續明知為禁藥而轉讓，處有期徒刑陸月，如易科罰金，以參佰元折算壹日。
    事  實
一、乙○曾於民國六十六年間因賭博案件，經本院六十六年上易字第二一六一號案件
    ，判處有期徒刑九月確定，於六十七年十二月一日執行完畢（不構成累犯）。其
    明知安非他命業經行政院衛生署公告列入化學合成麻醉藥品管理，係屬禁藥，不
    得非法持有、吸用及轉讓，竟基於轉讓安非他命之概括犯意，於八十四年十二月
    間，先後四次，在台北縣三峽鎮○○街上帝宮廟、其台北縣三峽鎮○○路○段九
    七號二樓住處、三峽鎮○○街一四四巷十八弄一號四樓甲○○租屋處及三峽鎮祖
    師廟等處，將其以新台幣（下同）一千元至五千元不等之價格，向某不詳年籍、
    姓名者購入之安非他命，連續以原價轉讓予甲○○施用（張女因使用安非他命，
    業經原審法院判處有期徒刑五月確定）。嗣於八十四年十二月三十日凌晨零時二
    十分許，在前開乙○之住處為警查獲，始得上情。
二、案經台北縣警察局三峽分局報請台灣板橋地方法院檢察署檢察官偵查起訴。
    理      由
一、訊據被告乙○坦認曾於上開時日拿安非他命予甲○○施用之事實不諱，但矢口否
    認有轉讓安非他命之事實，辯稱：伊僅曾與甲○○一同至三峽鎮○○○路某橋下
    向某不詳年籍、姓名者購買安非他命，並未販賣亦未轉讓安非他命予甲○○，甲
    ○○是因之前欠伊十萬元，遭伊催討，始挾怨供稱安非他命係向伊購買云云。
二、惟查：
(一)證人甲○○在警訊中供稱：「我吸食之安非他命是向乙○購買，我每次都打呼叫
    器給他，每次都購買三千元共購買三次：：」（見偵字第九五七號卷第七頁反面
    ）；在偵查中供稱：「（何時地向乙○購買安非他命？）我們二人是一起合買，
    不是向他買，但我是拿錢給他，他去買回來再交貨給我」（同上偵字第二一頁）
    ，嗣在原審訊問時，改稱：「曾託乙○幫忙買安非他命，因為不知何人在賣所以
    託他幫忙買，是在八十四年底那段時間，託他買了二、三次」（見原審卷第三九
    頁）；「八十四年十二月二十九日晚上被查到（六包）安非他命是我叫乙○幫我
    帶回來的：：，許某是在上帝宮廟交給我的，除了這次之外還有偵查卷所供述的
    三次」（見原審卷第四十頁、第五七頁反面）；「我沒有與乙○一起去買過安非
    他命，他對我很好，他沒有賺我錢」（見原審卷第五八頁）；於本院更二審時供
    認：「我是拿錢請乙○幫我購買安非他命，我不知道乙○是從那裡取得，他購買
    ，會拿到我家，我不知道乙○購買安非他命的價錢，我不懂安非他命的價錢。」
    等語（見本院更(二)卷第四二、四三頁）。在本院更三審審理時，到庭結證確有四
    次，請乙○買安非他命等語（見本院更(三)卷第二八頁）。查證人甲○○雖對於究
    係向被告購買安非他命或與被告合買或託買之情形所供前後不符。但對於伊交付
    購買安非他命之款項予被告，而由被告交付安非他命予伊施用之事實，則前後供
    述均屬一致，參諸證人甲○○於八十四年十二月二十九日二十二時三十分被查獲
    時，經採尿檢驗，確有安非他命之陽性反應，此有檢驗報告在卷可參（同上偵字
    卷第六一頁），顯見證人甲○○所供被告交付安非他命供伊施用一節應屬實在堪
    予採信，而被告有收取證人甲○○款項一節，則為證人甲○○與被告所不否認，
    是被告有收取證人甲○○款項，並交付安非他命予證人甲○○施用之事實足堪採
    信。
(二)雖證人甲○○上開供詞對於被告上開行為，在警訊中稱係向被告購買，在偵查中
    改稱係兩人合買，嗣又改稱係託被告購買云云，但查：證人所供述稱係伊託買一
    節，與被告所辯已不相符（按被告係辯稱兩人出資一同騎車去購買─見本院更(三)
    卷第二八頁）之情形不符，顯已不實。而證人辯稱兩人合買一節，經本院將兩人
    訊問，就兩人合買之情節，證人甲○○供稱：（四次中）只有一次，由被告帶伊
    一起到三峽祖師廟附近的一個廟，跟一個四十多歲的男子購買，出發前二千元已
    先交予被告（到場時則由被告付錢）等語（見本院更(三)卷第二九頁）；被告乙○
    則供稱：一共有三次，伊騎乘機車載甲○○一起去買安非他命，到（三峽附近）
    高速公路橋下，對方為二十多歲到三十歲，款項（價金）兩人在現場各自交付對
    方云云（見本院更(三)卷第三十頁），是兩人就所稱合購安非他命之情節，所供矛
    盾，顯有不實。參以證人甲○○在本院自述因被告對伊不錯，伊不會咬被告等語
    （見本院更(三)卷第二九頁），顯見甲○○自偵查中改稱伊與被告合購、嗣又改稱
    委託被告代購云云，係有意袒護被告無誤，且經查與事實並不相符，自不足採。
    至於甲○○在警訊中供稱係被告販賣安非他命予甲○○云云，但查被告已年事甚
    高，且與甲○○交情不錯，甲○○亦供稱認為被告不會賺伊安非他命之款項（見
    本院更(三)卷第二九頁）。而本院經查亦無被告上開行為有獲利之情形，因之，尚
    難認被告有營利之意圖。然被告在上開時地收取甲○○之款項，而交付安非他命
    之部分，則甚明顯，應認係構成轉讓安非他命之行為無訛。綜上所述，被告否認
    有轉讓之事實，辯稱係兩人合買云云，顯不實在。
(三)此外，證人甲○○在上開時地被查獲時確有在其身上查扣安非他命六包，被告二
    次被查獲時，亦均有安非他命扣案，上開扣案之粉末經送請法務部調查局鑑定結
    果，確有甲基安非他命成分，有該局九十二年二月二十五日調科壹字第０九二六
    二六００三一０號檢驗通知書在卷可按（見本院更(二)卷第二一頁）。至被告所辯
    張女積欠伊十萬元一節，證人甲○○於原審調查時亦坦承已於八十四年底前償還
    被告（見原審卷第五八頁），從而，被告所謂甲○○因欠錢而挾怨陷害一節，當
    屬無稽，不足採信。
(四)綜上各情，被告所辯均不足採。本案事證已臻明確，被告犯行堪予認定。
三、查安非他命業經行政院衛生署於六十九年十二月八日以衛署藥字第三０一一二四
    號公告禁止輸入、製造、販賣，係屬禁藥，嗣該署雖再於七十九年十月九日以衛
    署藥字第九０四一四二號公告，將安非他命列入麻醉藥品管理條例第二條第四款
    所規定之化學合成麻醉藥品管理，於同年月十一日生效，但仍不失其為禁藥之性
    質。又被告犯罪後轉讓安非他命已列為八十七年五月廿二日公布施行之毒品危害
    防制條例第八條第二項之轉讓第二級毒品罪予以處罰，被告行為後，法律變更，
    經比較新舊法結果以被告行為時之藥事法第八十三條第一項之轉讓禁藥罪之法定
    刑度為輕，自應適用有利於被告行為時之藥事法第八十三條第一項規定論處。核
    被告所為，係犯藥事法第八十三條第一項之轉讓禁藥罪。公訴意旨雖指被告係犯
    麻醉藥品管理條例第十三條之一第二項第一款之非法販賣化學合成麻醉藥品罪，
    惟被告係轉讓安非他命予甲○○之情形已如前述，且無證據足認係被告販賣安非
    他命予甲○○，或有何因而獲利之意圖，已如前述，尚難論以販賣安非他命罪責
    ，惟起訴事實相同，爰依法變更起訴法條。又被告先後多次轉讓安非他命犯行，
    係時間緊接，犯罪構成要件相同，顯係基於概括之犯意而為，應依連續犯之規定
    論以一罪，並依法加重其刑。
四、原審就被告轉讓禁藥部分，因而予以論罪科刑，固非無見，惟查：(一)、原判決未
    及比較新舊法，資為適用法律之依據，容有未洽；(二)、刑法第四十一條及刑法施
    行法第三條之一，業經立法院於九十年一月四日修正，並經總統於九十年一月十
    日公布，於九十年一月十二日生效，修正內容將得易科罰金之適用範圍擴大為最
    重本刑五年以下有期徒刑之罪，並明定併合處罰之數罪，如各罪均得易科罰金者
    ，其應執行之刑逾六月時，亦得適用之，且溯及於修正施行前已裁判確定而尚未
    執行或執行未完畢之案件。此一修正為裁判時法且有利於被告，原判決論以被告
    有期徒刑六月之刑，未及審酌比較而為有利於被告之適用，亦有未當；(三)、被告
    乙○前犯賭博罪，被判處有期徒刑九月，且本次又係於不到一年之時間連續轉讓
    安非他命多次，難認其無再犯之虞，原判決對被告為緩刑之諭知，尚非妥適。檢
    察官提起上訴，執此指摘原判決此部分不當，為有理由（檢察官另指被告販賣安
    非他命予陳祝昇，應成立販賣化學合成麻醉藥品罪部分，尚無可採，詳如後述）
    ，應由本院將原判決此部分連同定執行刑部分，予以撤銷，並自為判決。爰審酌
    被告有賭博前科，猶不悔改，及其犯罪之動機、手段、目的、轉讓禁藥，足以造
    成施用毒品之泛濫，所生危害甚巨及犯罪後未有悔意等一切情狀，量處被告如主
    文第二項所示之刑，並諭知易科罰金之折算標準。另扣案之安非他命業於本院前
    審論處被告非法施用安非他命罪中諭知沒收確定在案，本案不再重複沒收，併此
    敘明。
五、公訴意旨另以：被告意圖營利，於八十四年十二月間，以000000000號
    之呼叫器為聯絡工具，在三峽鎮○○街巷口及祖師廟等地，以二千元至五千元之
    價格多次販賣安非他命予陳祝昇，因認被告涉有麻醉藥品管理條例第十三條之一
    第二項第一款之非法販賣化學合成麻醉藥品罪嫌，經查：公訴意旨認被告涉有前
    開罪嫌，係以證人陳祝昇於警訊時之供述為其論據，惟訊據被告堅詞否認有販賣
    安非他命予陳祝昇之犯行，原審質之證人陳祝昇亦稱未曾向被告購買安非他命，
    不知被告之呼叫器號碼等語（見原審八十五年九月二日訊問筆錄），證人陳祝昇
    前後二次之供述不一，實有可疑，自難僅憑此等有瑕疵之供述，遽認被告有前開
    販賣安非他命之犯行，檢察官提起上訴，認被告有此部分販賣安非他命之犯行，
    尚無可採，此部分不能證明被告犯罪，惟公訴意旨認此部分與前揭轉讓禁藥有罪
    部分有連續犯之裁判上一罪關係，爰不另為無罪之諭知，附此敘明。
據上論斷，應依刑事訴訟法第三百六十九條第一項前段、第三百六十四條、第二百九
十九條第一項前段、第三百條，藥事法第八十三條第一項，刑法第二條第一項前段、
但書、第十一條前段、第四十一條第一項、第五十六條，罰金罰鍰提高標準條例第二
條，判決如主文。
本案經檢察官呂丁旺到庭執行職務。
中      華      民      國    九十二    年      八      月    二十九    日
                              臺灣高等法院刑事第十庭
                                  審判長法  官  溫  耀  源
                                        法  官  吳      燦
                                        法  官  何  菁  莪
右正本證明與原本無異。
如不服本判決，應於收受送達後十日內向本院提出上訴書狀，其未敘述上訴之理由者
並得於提起上訴後十日內向本院補提理由書（均須按他造當事人之人數附繕本）。
                                        書記官  江  采  廷
中      華      民      國    九十二    年      九      月      一      日
附錄本案論罪科刑法條
藥事法第八十三條第一項
明知為偽藥或禁藥，而販賣、供應、調劑、運送、寄藏、牙保、轉讓或意圖販賣而陳
列者，處五年以下有期徒刑，得併科新台幣十萬元以下罰金。


司法院資訊處製作；財團法人民間司法改革基金會備份。
